【裁判字號】    97,簡上,1214
【裁判日期】    980219
【裁判案由】    詐欺
【裁判全文】
臺灣板橋地方法院刑事判決            97年度簡上字第1214號
上  訴  人  甲○
即  被  告
上列上訴人即被告因詐欺案件，不服本院刑事庭中華民國九十七
年八月二十日九十七年度簡字第六三七四號第一審刑事簡易判決
（聲請簡易判決處刑案號：九十七年度偵字第一六五九六號），
提起上訴，本院管轄之第二審合議庭判決如下：
    主  文
上訴駁回。
甲○緩刑貳年。
    事  實 及  理  由
一、本件經本院管轄第二審之合議庭審理結果，認原審以被告即
    上訴人甲○犯刑法第三十條第一項前段、第三百三十九條第
    一項之幫助詐欺取財既遂罪，判處有期徒刑四月，如易科罰
    金，以新臺幣（下同）一千元折算一日。經核其認事用法及
    量刑均無不當，應予維持，並引用原審刑事簡易判決書記載
    之事實、證據及理由（如附件）。
二、上訴人提起本件上訴意旨略以：上訴人係遺失存摺及提款卡
    ，且已與被害人乙○○達成和解，請求宣告緩刑，給予其自
    新機會等語。經查，原審認事用法並無不當，上訴人提起本
    件上訴，自無理由，應予駁回。末查，上訴人前未曾因故意
    犯罪受有期徒刑以上刑之宣告，此有臺灣高等法院被告前案
    紀錄表一份在卷可參，於本件中因一時失慮，致罹刑典，且
    已與被害人乙○○當庭達成和解，賠償被害人新台幣五千元
    損失，此有本院九十八年一月二十一日審判筆錄一份在卷可
    參，足認上訴人犯後深具悔意，經此次科刑教訓後，應知警
    惕而無再犯之虞，本院認為前開對其宣告之刑，以暫不執行
    為適當，爰依刑法第七十四條第一項第一款之規定，併予宣
    告緩刑二年，以啟自新。
據上論斷，應依刑事訴訟法第四百五十五條之一第一項、第三項
、第三百六十八條、第三百七十三條，刑法第七十四條第一項第
一款，判決如主文。
本案經檢察官藍海凝到庭執行職務。
中    華    民    國    98    年    2     月    19    日
                  刑事第五庭    審判長法  官   胡堅勤
                                      法  官   林家賢
                                      法  官   盧軍傑
以上正本證明與原本無異
本件不得上訴。
                                書記官  梁宜庭
中    華    民    國    98    年    2     月    19    日
附件：
臺灣板橋地方法院刑事簡易判決          97年度簡字第6374號
聲  請  人  臺灣板橋地方法院檢察署檢察官
被      告  甲○  男  38歲（民國○○年○月○○日生）
                  身分證統一編號：Ｚ000000000號
                  住臺北縣新莊市○○路35號4樓
上列被告因詐欺案件，經檢察官聲請以簡易判決處刑（97年度偵
字第16596號），本院判決如下：
    主  文
甲○幫助意圖為自己不法之所有，以詐術使人將本人之物交付，
處有期徒刑肆月，如易科罰金，以新臺幣壹仟元折算壹日。
    事實及理由
一、本案犯罪事實及證據，均引用如附件檢察官聲請簡易判決處
    刑書之記載。
二、按金融機構存款帳戶，事關存戶個人財產權益之保障，其與
    儲戶存摺、印章、提款卡相結合，專屬性、私密性更形提高
    ，除非本人或與本人具密切之關係者，難認有何理由可自由
    使用私人之存摺及提款卡，一般人亦均有應妥善保管上開物
    件，防止被他人冒用之認知，且近來詐欺集團犯案猖獗，每
    每利用人頭帳戶為犯罪工具，若任意將自己帳戶之相關物件
    資料交予不明人士，將有遭他人作為詐欺、恐嚇取財犯罪時
    ，非正當資金進出之用之不法用途，此情當為具有社會生活
    經驗之成年人所得認識。被告雖以其上開中華郵政公司新莊
    後港郵局之存摺、印章、提款卡、密碼係因置於同一個袋子
    內遺失置辯；惟一般持有金融卡之人均知應將金融卡及密碼
    分別存放，以免存款遭盜領，被告竟將其金融卡與密碼放置
    於同一處所，亦與常情有違；另就取得上開帳戶之第三人而
    言，該人既有意利用上開帳戶作為詐騙之工具，當無選擇一
    隨時可能遭真正存戶掛失而無法使用之帳戶之可能，輔以現
    今社會上，確實存有不少為貪圖小利而出售自己帳戶供人使
    用之人，是該第三人僅需付出少許之金錢，即可取得可完全
    操控而無遭掛失風險之帳戶，該第三人實無以此方式取得上
    開帳戶之必要，否則，若被告在該第三人尚未行詐前，或行
    詐後，尚未將帳戶內之款項提領出前，即將上開帳戶掛失，
    該第三人豈非無法遂其詐財之目的，該第三人絕無將涉及詐
    騙成否之關鍵置於如此不確定境地之可能。因之，綜合上情
    以觀，堪認被告所有上開新莊後港郵局帳戶之提款卡、存摺
    、印章並非遺失，而係被告自行交予他人使用無疑。本案被
    告任意交付其帳戶資料予年籍不詳之人，其有容任其帳戶供
    幫助犯罪集團作為詐欺取財犯罪所得財物之用之未必故意，
    至為灼然。被告將其申辦之帳戶存摺、金融卡及密碼提供予
    真實姓名年籍資料不詳之成年人用以詐欺被害人匯入金錢，
    顯係基於幫助該成年人用以詐欺取財之犯意，而未參與該成
    年人犯行之構成要件行為；復查該成年人向被害人乙○○詐
    騙而取得共新臺幣四千九百八十三元，是該成年人係犯刑法
    第三百三十九條第一項之詐欺取財既遂。是核被告所為，係
    犯刑法第三十條第一項前段、第三百三十九條第一項之幫助
    詐欺取財罪。被告係基於幫助之犯意而為非屬詐欺取財犯行
    之構成要件行為，為幫助犯，應依刑法第三十條第二項之規
    定，按正犯之刑減輕之。爰審酌被告明知使用他人帳戶以詐
    欺取財之情形猖獗，仍提供他人上揭帳戶予罪犯使用，助長
    犯罪之風氣，增加被害人尋求救濟之困難，並擾亂金融交易
    往來秩序及社會正常交易安全甚鉅，對社會秩序所生之危害
    非輕、被害人所受金錢損害、被告於犯後仍否認犯行，未見
    悔意之態度，及其有毀損前科之素行等一切情狀，量處如主
    文所示之刑，並諭知易科罰金之折算標準，以資懲儆。
三、依刑事訴訟法第449條第1項前段、第3項、第454條第2項，
    刑法第339條第1項、第30條第1項、第2項、第41條第1項前
    段，刑法施行法第1條之1第1項、第2項前段，逕以簡易判決
    處刑如主文。
四、如不服本件判決，得自收受送達之日起十日內向本院提出上
    訴狀，上訴於本院第二審合議庭（須附繕本）。
中    華    民    國    97    年    8     月    20    日
                    刑事第三庭  法  官  王偉光
上列正本證明與原本無異。
                                書記官  陳宥伶
中    華    民    國    97    年    8     月    21    日
附錄本案論罪科刑之法律條文：
中華民國刑法第三百三十九條第一項：
意圖為自己或第三人不法之所有，以詐術使人將本人或第三人之
物交付者，處五年以下有期徒刑、拘役或科或併科一千元以下罰
金。
 臺灣板橋地方法院檢察署檢察官聲請簡易判決處刑書
                                      97年度偵字第16596號
     被      告  甲○    男  38歲（民國○○年○月○○日生）
                         住臺北縣新莊市○○○路35號4樓
                         國民身分證統一編號：Ｚ000000000號
 上列被告因詐欺案件，業經偵查終結，認為宜聲請以簡易判決處
 刑，茲將犯罪事實及證據並所犯法條分敘如下：
         犯罪事實
 一、甲○明知詐騙集團等不法份子經常利用他人存款帳戶、提款
     卡、密碼轉帳等方式，獲取不法利益並逃避執法人員之追查
     ，且依其社會經驗，應有相當之智識程度可預見其提供帳戶
     之提款卡供他人使用，將幫助他人詐欺取財，竟基於幫助詐
     欺取財之犯意，將其於臺灣郵政股份有限公司新莊後港郵局
     （下稱新莊後港郵局）所開立帳戶（帳號000-000000000000
     00號）帳戶之存摺、提款卡及密碼，於不詳時間、地點，提
     供予姓名年籍不詳之人及其所屬之詐欺集團成員使用，幫助
     該詐欺集團成員從事詐欺取財之犯行。而該詐欺集團所屬成
     員取得上開帳戶後，即基於詐欺取財之犯意，於民國97年1
     月4日凌晨3時，在網路聊天室以代號「小冰」與乙○○聊天
     ，佯稱倘要約見面，須先到自動櫃員機操作確認身分，致使
     乙○○因而陷於錯誤，於同日9時24分許，匯款新臺幣4,983
     元至甲○前述帳戶，嗣乙○○發覺有異報警處理，查悉上情
     。
 二、案經臺北縣政府警察局三重分局報告偵辦。
         證據並所犯法條
 一、訊據被告甲○矢口否認上開犯罪事實，辯稱：伊沒有販賣或
     提供帳戶給他人使用，存摺、印章、提款卡、密碼都放在同
     一個袋子遺失云云，經查：
   (一)上揭犯罪事實，業據被害人乙○○於警詢時指訴綦詳，復有
     被告上開新莊後港郵局交易往來明細、開戶資料及自動櫃員
     機轉帳明細表1紙在卷可稽。是前開帳戶確已遭詐欺集團用
     以當作詐騙被害人所得之匯款帳戶甚明。
   (二)次查，金融帳戶之存摺、金融卡乃個人理財之重要工具，一
     旦遺失，一般人均會向警方報案或向開戶銀行申請掛失，然
     被告知悉該等物品遺失後，卻未立刻報警處理，已有可議之
     處。再衡諸一般人使用金融帳戶提款之習慣，為避免遺失存
     摺或提款卡時，帳戶內之存款遭人盜領，通常均將提款卡、
     存摺與密碼分別存放，而不至於將密碼記載於提款卡上或與
     提款卡同時存放，否則密碼之設定即失其意義；再另自詐騙
     集團之角度審酌，渠等既知利用他人之帳戶掩飾犯罪所得，
     應非愚昧之人，當知社會上一般正常之人如帳戶存摺、提款
     卡、印鑑遭竊或遺失，為防止拾得或竊得之人盜領其存款或
     做為不法使用而徒增訟累，必於發現後立即報警或向金融機
     構辦理掛失止付，在此情形下，如仍以該帳戶作為犯罪工具
     ，則在渠等向他人詐騙，並誘使被害人將款項匯入該帳戶後
     ，極有可能因帳戶所有人掛失止付而無法提領，則渠等大費
     周章從事於犯罪之行為，甘冒犯罪後遭追訴、處罰之風險，
     卻只能平白無故替原帳戶所有人匯入金錢，而無法得償犯罪
     之目的，是以犯罪集團若非確定該帳戶所有人不會報警或掛
     失止付，以確定渠等能自由使用該帳戶提款、轉帳，當不至
     於以該帳戶從事犯罪。被告所辯上揭情詞顯與常情有違，是
     系爭帳戶存摺、提款卡及密碼應係被告提供予詐騙集團使用
     。
   (三)再按刑法上之故意，可分為直接故意與不確定故意（間接故
     意），所謂「不確定故意」，係指行為人對於構成犯罪之事
     實，預見其發生而其發生並不違背其本意者，刑法第13條第
     2 項定有明文。查金融帳戶之申請甚為簡易方便，亦無信用
     問題，如有使用帳戶之需要，自可自行開戶，如非供作犯罪
     出入之帳戶或其他不法目的，應無隱匿自己名義帳戶而使用
     他人金融帳戶之必要，且邇來利用刮刮樂、退稅、求職等名
     義詐欺取財之犯罪類型層出不窮，該等犯罪，多數均係利用
     人頭帳戶作為出入帳戶，並經媒體廣為披露，被告係成年且
     智力成熟之人，對此應知之甚詳，竟仍將系爭帳戶存摺、提
     款卡及密碼提供給不詳年籍之人使用，且事後並企圖以遺失
     云云卸責，被告有容任該犯罪集團利用其帳戶掩飾自己犯詐
     欺財物之不確定故意，被告犯嫌應堪認定。
 二、核被告所為，係犯刑法第30條第1項、第339條第1項之幫助
     詐欺取財罪嫌。至報告意旨原認被告涉有刑法第339條之2罪
     嫌云云，惟查：上開報告書之犯罪事實欄內僅明確記載被告
     以提供帳戶供不明詐騙集團作為詐騙轉帳之用，並無以不正
     方法由自動付款設備取得他人之物等犯行之記載，經偵查後
     亦無該部分犯行之事證可稽，是報告意旨此部分顯係誤載，
     附此敘明。
 三、依刑事訴訟法第451條第1項聲請逕以簡易判決處刑。
     此    致
 臺灣板橋地方法院
 中    華    民    國    97    年    6     月    25    日
                               檢察官  丙○○
 本件正本證明與原本無異
 中    華    民    國    97    年    7     月    4     日
                               書記官


司法院資訊處製作；財團法人民間司法改革基金會備份。
